【裁判字號】    92,上易,798
【裁判日期】    920513
【裁判案由】    竊盜等
【裁判全文】
臺灣高等法院刑事判決                            九十二年度上易字第七九八號
    上  訴  人  臺灣板橋地方法院檢察署檢察官
    被      告  林叔怡原名林.
右上訴人因被告林叔怡竊盜案件，不服臺灣板橋地方法院九十一年度易字第三二一三
號，中華民國九十二年一月十六日第一審判決（起訴案號：臺灣板橋地方法院檢察署
九十一年度偵字第一三四六二號）提起上訴，本院判決如左：
    主  文
上訴駁回。
    理  由
一、本案經本院審理結果，認第一審判決對被告林叔怡（原名林淑樺，起訴書誤載為
    林淑華，為免混淆，以下均稱林淑樺）為無罪之諭知，核無不當，應予維持，並
    引用附件第一審判決書記載之證據及理由（如附件）。
二、檢察官上訴意旨略以：同案被告戊○○於警詢時曾供稱：民國九十一年七月二十
    一日該次林淑樺有參與（竊盜）；且林淑樺於偵查中亦自承：「（是否知道手機
    拿去賣掉？）我寫一支而已，是烏來偷的那一支。」等語，可見林淑樺早已知悉
    同案被告戊○○、丙○○所為之竊盜活動。況且，林淑華供稱於九十一年七月二
    十一日下午三、四時起，即與戊○○、丙○○共乘於車內，則林淑樺於車內之長
    時間中，不知戊○○、丙○○係下車行竊，實不合理。又林淑樺於警、偵訊時，
    故意陳報錯誤之姓名、
    未參與竊盜，尚有未恰等語。
三、本院按，共同被告所為不利於己之供述，固得採為其他共同被告犯罪之證據，惟
    此項不利之供述，仍應調查其他必要之證據，以查其是否與事實相符，自難專憑
    此項供述，作為其他共同被告犯罪事實之認定。又刑法第二十八條所稱之共同正
    犯，以二人以上共同實施犯罪之行為，或以自己共同犯罪之意思，事先同謀，而
    由其中一部份人實施犯罪行為為其要件。被告林淑樺於警詢及檢察官訊問時雖自
    承於案發當時，有與戊○○、丙○○共同乘車至桃園縣境海邊，惟堅詞否認有何
    參與竊盜之共犯行為。經查：
  (一)戊○○於警訊時固曾供稱：「（你與何人共同竊取？或另與何人共同竊盜？）大
    部分是我與丙○○共同竊取的。只有九十一年七月二十一日下午林淑樺有參與，
    除了竊取手機還有現金及其他一些證件，現金我已與丙○○花完了，其他證件我
    都丟掉了」等語；惟其於同日之筆錄亦供述：「（你帶同警方所起獲之手機二十
    三支，是你與何人？至何處？何時所竊取？）我於九十一年六月初開始至九十一
    年七月二十一日間，與丙○○分別於桃園縣大園鄉竹圍海水浴場附近及台北縣烏
    來鄉溫泉區等，共竊取二十三支手機等。」（見偵查卷第十八至十九頁）。可知
    戊○○於同一日之警詢供詞，或謂林叔樺有「參與」，或謂係與林俊義共同竊取
    ，已有歧異。則九十一年七月二十一日案發當時，戊○○除與丙○○外，是否尚
    夥同林淑樺共同竊盜？戊○○所謂之「林淑樺亦有參與」，究指林淑樺亦有竊盜
    之犯意聯絡及行為分擔？亦或僅指林淑樺在場？即有詳加探究之必要。觀諸戊○○嗣後於偵查、原審及本院審理之筆錄，分別陳稱：九十一年六月一日至同年七
    月二十一日止，與丙○○二人共偷二、三十支手機，九十一年七月二十一日當天
    ，只有我與丙○○下去偷，林淑樺坐後座，在車上睡覺，並不知情，警詢時所稱
    林淑樺有「參與」，是指林淑樺有和我們一起去等語（偵查卷第六七頁、原審卷
    第二四至二五頁、本院九十二年四月十八日訊問筆錄）；核與另一被告丙○○歷
    次受訊問時所稱：九十一年七月二十一日由我用雙手扳開機車座墊，由戊○○伸
    手至機車置物箱內竊取財物，林淑樺都在睡覺，並不知情，亦未共同竊盜等語相
    符（偵查卷第九至十頁、第六七頁），足見戊○○於警訊時所稱：林淑樺有「參
    與」等語，係指林淑樺有共同乘車至桃園縣境海邊，非謂林淑樺有何下手實施竊
    盜之分工行為。
  (二)其次，案發當時林淑樺並未下車，僅在車內等候，已據丙○○與戊○○陳述如前
    ；而戊○○與丙○○下手行竊之地點，距離其等停車之地點，相距約一、二公里
    ，林淑樺不會開車，且坐在後座等情形，復經戊○○於原審及本院調查時，分別
    陳稱無誤（原審卷第二四至二五頁、本院九十二年四月十八日訊問筆錄）；是林
    淑樺等候之位置，既與戊○○、丙○○行竊之位置相隔遙遠，遇有突發狀況時，
    根本不及發揮通知、警示之功能，林淑樺又無法開車接應其等迅速逃逸，足見林
    淑樺並無擔任把風或接應之分工行為。再參諸丙○○、戊○○行竊之方式，係由
    一人徒手將機車座墊扳開後，另一人伸手至置物箱竊取財物，不需第三人在旁協
    助及丙○○與戊○○二人於案發前一個月餘，即共同竊取行動電話二十餘支等事
    實，益見該二人已有相當之默契，足以分工完成本案犯行，而無藉助第三人把風
    、接應之必要。
  (三)林淑樺固曾於偵查中供稱：知悉丙○○與戊○○有在烏來偷手機後，交予其幫忙
    轉賣等語。所述縱無不實，然上開行為與本案係分屬不同時、地之竊案，得否以
    林淑樺前曾幫助丙○○與戊○○銷贓，即推論本案發生時林淑樺與丙○○、戊○○亦有竊盜之犯意聯絡，實有疑問。又林淑樺辯稱：當時其在車內睡覺，不知丙○○等有下車行竊等語，縱與常情不符，而可認為林淑樺對於丙○○與戊○○下
    車行竊之行為，有所知悉，惟綜觀卷內之事證，除戊○○前述尚有瑕疵之供述外
    ，並無其他積極證據足以佐證林淑樺於丙○○、戊○○犯本案竊盜前有參與謀議
    ，自不能僅因林淑樺偶然在場或容任其餘被告竊盜，即認其有以自己竊盜之意思
    參與共犯。末查，林淑樺固於警、偵訊時，陳報錯誤之名字及
    淑樺被查獲當日，除本案外，同時涉有違反毒品危害防治條例之罪嫌，一併經警
    移送，有台北縣政府警察局三峽分局九十一年七月二十二日峽警刑字第○○九一
    ○○一六九八八號刑事案件報告書在卷可查，則林淑樺或因犯有毒品案件，唯恐
    遭受追訴，而為上開行為，自不能僅以林淑華曾於接受警方調查時隱匿意圖身分
    ，即推認其參與竊盜。
  (四)綜上所述，共同被告戊○○對林淑樺不利之供述，既有瑕疵，又無其他積極證據
    足以證明林淑樺有竊盜之犯行，自不能認林淑樺為竊盜之共犯。原審以無證據證
    明林淑樺有公訴人所指之竊盜犯行，諭知無罪之判決，本院經核並無違誤，上訴
    意旨指摘原判決不當，為無理由，應予駁回。
四、被告經本院合法傳喚，無正當之理由不到庭，爰不待其陳述，逕行判決。
據上論斷，應依刑事訴訟法第三百七十三條、第三百六十八條、第三百七十一條，判
決如主文。
本案經檢察官鍾鳳玲到庭執行職務。
中      華      民      國      九十二      年     五     月    十三    日
                              臺灣高等法院刑事第七庭
                                  審判長法  官  吳  啟  民
                                        法  官  蘇  隆  惠
                                        法  官  林  瑞  斌
右正本證明與原本無異。
不得上訴。
                                        書記官  丁  淑  蘭
中      華      民      國    九十二    年      五      月     十三     日
附件：
臺灣板橋地方法院刑事判決                        九十一年度易字第三二一三號
    公  訴  人  臺灣板橋地方法院檢察署檢察官
    被      告  林淑樺   （起訴書誤載為華，已改名為林叔怡）
                         女 民國○○○年○月○○○日生
                         籍設台北縣三峽鎮○○路四二六號之一
                         身分證統一編號：Ｚ000000000號
                         （起訴書誤載為  Ｚ000000000號）
右列被告因竊盜等案件，經檢察官提起公訴（九十一年度偵字第一三四六二號），本
院判決如左：
    主  文
林淑樺無罪。
    理  由
一、公訴意旨略以：被告林淑樺（起訴書誤載為華，已改名為林叔怡）與丙○○、戊○○（均另案審理），基於共同意圖為自己不法所有之犯意聯絡，於民國（下同
    ）九十一年七月二十一日十六時許，以林淑樺出面租用Ｚ二─八二二一號自用小
    貨車，並在車內把風，丙○○、戊○○下手之方式，結夥三人行竊：
  (一)於當日十七時許，在桃園縣大園鄉竹圍海水浴場，竊取乙○○所有白色皮包一個
    （內有米色皮夾、身分證、駕照、學生證各一張）、行動電話二支、現金新台幣
    （下同）一千元；
  (二)同日十八時許，又在上開地點，竊取甲○○所有之黑色皮夾一個（內有駕照行照
    、學生證、提款卡各一張）、行動電話一支、現金五百元；
  (三)於同日十八時許，在桃園縣蘆竹鄉蘆竹休閒區之停車場，竊取丁○○所有之現金
    一千七百元、行動電話一支、提款卡三張、信用卡、健保卡、汽車駕照各一張。
    並由丙○○持丁○○之提款卡，提取一萬八千元，三人朋分花用，嗣為警於次日
    凌晨一時三十分許，在臺北縣鶯歌鎮○○路四一三巷三十號前查獲，並扣得行動
    電話三支、駕照二張等物，因認被告涉犯刑法第三百二十一條第一項第四款、第
    三百三十九條之二第一項之結夥三人竊盜及準詐欺罪嫌。公訴人係以：
  (一)被告自承於案發日自租車時起至查獲時止，均與戊○○、丙○○在一起；
  (二)告訴人丁○○、乙○○、甲○○於警訊中之指訴及贓物認領保管收據三紙；
  (三)同案被告丙○○、戊○○於偵查、警訊中自白竊盜等節，為其依據。
二、被告經合法傳喚並未到庭陳述，其於警詢中否認犯行，辯稱：我從九十一年七月
    二十一日下午四時許，在三峽鎮○○路六十七號租得自小客貨車開始，就一直和
    丙○○及戊○○在一起，我們在三峽鎮繞了一個多小時後，他兩人提議要去蘆竹
    海邊，途中我都在睡覺，直到他們下車後再上車，我才醒來，知道到了蘆竹，然
    後他們兩個上車後，我繼續睡覺，丙○○就開到中正機場，車子駛離蘆竹途中，
    丙○○有下車買飲料給我喝，然後他們就開到鶯歌鎮○○路四一三巷三十號前停
    車睡覺，我和他們兩人是朋友關係，丙○○叫我和戊○○在車上等他，我有看見
    他往提款機方向走去，我不知道他是要去領錢等語（見九十一年七月二十二日警
    詢筆錄）。經查：共同被告丙○○於警詢時供述：我於九十一年七月二十一日下
    午六時許，在桃園縣蘆竹鄉蘆竹休閒區的停車場內，從機車內竊取丁○○的一個
    藍色小提包，是我和戊○○一起偷的，我提議，並用雙手扳開機車的坐墊，由戊○○伸手進入機車車箱內，竊取藍色小提包，警察查獲的時候，車內只有我和林
    淑樺，是因為戊○○已先行離開，林淑樺沒有共同竊取，我拿丁○○的提款卡到
    中正機場內的提款機提領一萬八千元，我分到五千，共同花掉三千元，戊○○拿
    走一萬元，我下車領錢林淑樺並不知道，林淑樺並沒有和我跟戊○○共同花用三
    千元，我從六月初開始，和戊○○在桃園縣竹圍海水浴場附近及烏來鄉溫泉區等
    地共竊取了二十三支行動電話等語（見九十一年七月二十二日警詢筆錄）；又證
    人戊○○到庭結證稱：九十一年七月二十一日我有和丙○○下去偷，我們都是去
    停車場偷機車上的財物，被告在車上，沒有跟我們一起下車，她好像在車上睡覺
    ，我們租的車是休旅車，丙○○開車，我坐前座，林淑樺坐後座，我們停放車子
    的地點跟行竊地點有一段距離，偷到東西之後，我們直接放在口袋，沒有帶袋子
    去裝，皮夾都丟棄，只拿現金、提款卡、行動電話。當天的花用是我出的，我們
    偷了三次，被告並不知道，我們沒有跟她講等語（見九十二年一月十日訊問筆錄
    ），是被告自始否認犯行，共同被告丙○○、戊○○亦均為對被告有利之陳述，
    而被害人之指述，只能證明其等確有遭竊之事實，並無法逕作為對被告不利之認
    定。綜合上開證據，本院認為，雖然被告自承當天均和丙○○、戊○○一同駕車
    出遊，然本案尚乏證據證明被告有何和丙○○、戊○○基於共同犯意，推由丙○○、戊○○下手行竊，而由被告把風之行為，且依丙○○、戊○○所述，徒手扳
    開機車坐墊行竊，只挑貴重物品放在口袋之手法，並不需要攜帶行竊工具（如螺
    絲起子、扳手），又丙○○自承，從六月初開始，就和戊○○共同行竊，足認兩
    個人應有相當之默契足以分工完成本案犯行，並不需要第三人坐在車內把風，被
    告林淑樺辯稱自己並沒有發現丙○○、戊○○行竊，也沒有參與犯行等節，尚屬
    合理，依現有之證據，係屬不能證明被告犯罪，應為無罪之諭知。
三、被告經合法傳喚，無正當理由不到庭，本院認本案係應判無罪之案件，爰不待其
    陳述逕行判決。
據上論斷，應依刑事訴訟法第三百零一條第一項、第三百零六條，判決如主文。
中      華      民      國    九十二    年      一      月     十六     日
                                         法  官    蕭  一  弘
右正本證明與原本無異。
如不服本判決，應於判決送達後十日內，向本院提出上訴狀。
                                          書記官    郭  玉  芬


司法院資訊處製作；財團法人民間司法改革基金會備份。
